臺灣高雄地方法院交通事件裁定　　　　 95年度交聲字第911號
原處分機關　高雄市政府
異　議　人　乙○○
代　理　人　甲○○
上列異議人即受處分人因違反道路交通管理處罰條例案件，對於
高雄市政府於民國95年11月8 日所為之處分（原處分：高市府交
裁字第裁32-A5J104828號），聲明異議，本院裁定如下：
    主  文
異議駁回。
    理  由
一、按汽車駕駛人，不緊靠道路右側臨時停車，處新臺幣3 百元
    以上6 百元以下罰鍰，道路交通管理處罰條例第55條第4款
    定有明文。又上揭規定雖於民國95年7 月1 日修正施行，惟
    僅將條文用語之「左列」改為「下列」、該款文末「者」字
    刪除，處罰要件及罰鍰數額均未變更，不生新舊法比較問題
    ，合先敘明。
二、原處分意旨略以：本件異議人即受處分人乙○○受僱於阿羅
    哈客運股份有限公司（下稱阿羅哈公司），其於民國95年1
    月8 日晚間6 時46分許，駕駛車牌號碼AG-417號營業遊覽大
    客車，在承德路一段，因不緊靠道路右側臨時停車，經臺北
    市政府警察局大同分局員警依道路交通管理處罰條例第55條
    第1 項第4 款規定當場舉發，並填摯北市警交字第A5J10482
    8 號違反道路交通管理事件通知單，經將舉發通知單送達受
    處分人後，受處分人委由代理人甲○○於95年10月15日提出
    申復書，經臺北市政府警察局大同分局95年10月31日北市警
    同分交字第09534102800 號書函查復違規屬實，受處分人不
    服向原處分機關申請裁決，原處分機關乃依道路交通管理處
    罰條例第9 條、第55條第1 項第4 款、違反道路交通管理事
    件統一裁罰基準及處理細則第44條第1 項規定，於95年11月
    8 日以高市府交裁字第裁32-A5J104828號裁決書對異議人裁
    處罰鍰新臺幣6 百元在案。
三、異議人聲明異議意旨略以：異議人於95年1 月8 日晚間6 時
    46分許，並未駕駛車牌號碼AG-417號營業遊覽大客車，在承
    德路一段有何不緊靠道路右側臨時停車之情形；且阿羅哈公
    司並無車牌號碼AG-417號營業遊覽大客車；又縱認異議人確
    有駕駛阿羅哈公司所屬車輛而有不緊靠道路右側臨時停車之
    行為，然阿羅哈公司所屬車輛於95年1 月9 日前有權於址設
    臺北市○○路○段52號承德站上下客。蓋臺北市政府交通局
    緊係阿羅哈公司承德站設站之初會勘單位其中之一，當無權
    否認其他單位意見，且經同意之營運路線及設站地點，當地
    政府如因實際需要得予調整變更，並應函請該管公路主管機
    關辦理，此為汽車運輸業管理規則第37條第1 項所明定。是
    在該管公路主管機關未正式變更前，運輸業者仍可依營運路
    線許可證核可之路線行駛。且公路汽車客運業班車，應依營
    運路線許可證所核定之路線起點、經過地點、終點、里程行
    駛營運並停靠核定之站位上下客，汽車運輸業管理規則第40
    條亦有明文。而高雄市政府亦於94年12月29日仍以高市府交
    三字第0940065826號函確認阿羅哈公司於94年12月29日前在
    「臺北市承德站」上下客仍合法，其後高雄市政交通局復於
    95 年1月5 日高市交三字第0950000048號函諭知「請阿羅哈
    公司自95年1 月9 日起，實確依據臺北市政府交通局第0000
    0000000 號函與00000000000 號撤站公告事項行駛」，則由
    上開函文可知，高雄市政府遲至95年1 月9 日始變更阿羅哈
    公司「臺北─嘉義」、「臺北─高雄」兩條路線之「營運路
    線許可證」所核載之路線，及要求遵循臺北市政府交通局00
    000000000 號撤站公告事項行駛。故異議人於95年1 月9 日
    以前於臺北市承德站前上下客，係遵循「營運路線許可證」
    所核定之路線行駛，而本件係於95年1 月9 日前摯單舉發，
    足徵異議人係合法停靠或得阻卻違法；另當時阿羅哈公司緊
    係配合臺北市政府試辦，有爭議應報請上級機關處理，惟臺
    北市政府捨此不為，所為均係違反相關規定；又異議人係於
    期限內到案聽候裁決，依違反道路交通管理事件統一裁罰標
    準表規定，應裁罰新臺幣300 元，原處分逕予裁處新臺幣60
    0 元之罰鍰，顯有不當，為此聲明異議，請求撤銷原處分等
    語。
四、經查：
（一）異議人於前揭時、地，駕駛車牌號碼AG-417號營業遊覽大
      客車，在承德路一段52號前，有不緊靠道路右側臨時停車
      之情形，業據證人即舉發警員李浦銘於本院訊問時結證稱
      ：當時阿羅哈公司站牌業經取消，然該公司為了佔線，仍
      有違規停車之行為，本件舉發情形已經忘記了，然通知單
      均係列印後交由違規之駕駛人本人簽名等語甚明（見本院
      96年6 月23日訊問筆錄），並為異議人所是認（見本院96
      年7 月16日訊問筆錄），復有高雄市○○○○道路交通管
      理事件裁決書、臺北市政府警察局大同分局95年10月31日
      北市警同分交字第09534102800 號書函、違規通知單各1
      份在卷可資佐證，從而，異議人於上開時、地有不緊靠道
      路右側臨時停車之違規行為，堪以認定。
（二）異議人雖以前揭情詞置辯。然查：
   1、車牌號碼AG-417號營業遊覽大客車登記於非凡通運有限公
      司名下，該公司與阿羅哈公司並無關係；又阿羅哈公司業
      務部指稱異議人於95年1 月8 日並未上班，不知異議人為
      何於該日駕駛非阿羅哈公司所屬車輛停靠在臺北市○○路
      ○段52號前乙情，為代理人於本院訊問時陳稱甚詳（見本
      院96年6 月23日訊問筆錄），復有車號查詢汽車車籍、阿
      羅哈公司96年5 月11日函各1 份在卷可查。從而，本件並
      無證據證明異議人於95年1 月8 日確係駕駛阿羅哈公司所
      屬或所承租之車輛而有如前所述之違規行為。是本件即與
      阿羅哈公司是否有權在臺北市○○路○段52號前設站乙節
      無關，異議人既有如前所述之違規行為，自應依法論處。
   2、再者，縱認異議人確係駕駛阿羅哈公司所屬車輛停靠在臺
      北市○○路○段52號前，然查：
 （1）按公路法所稱公路主管機關，在中央為交通部，在直轄市
      為直轄市政府，在縣（市）為縣（市○○○○○路用地使
      用之申請程序、使用限制、設置位置及監督管理等事項之
      規則，由交通部定之，公路法第3 條、第79條第1 項定有
      明文。而交通部依公路法第79條之授權，訂定汽車運輸業
      管理規則。中央及省市公路主管機關為促進汽車運輸業健
      全發展，維護營運秩序或增進公共利益，得發布命令採取
      必要之措施；汽車運輸業營運路線或區○○○路主管機關
      得視實際需要酌予變更；公路汽車客運業營運班車在市區
      ○○路線及設站地點，應依下列原則辦理：1.其行經市區
      ○○路線及設站地點，基於維護當地交通秩序之需要，應
      與當地政府協議定之；2.市區○○路線，以能便捷直接到
      達業者在該市區所設之車站為原則；3.市區設站，其間隔
      不得少於500 公尺；4.經同意之營運路線及設站地點，當
      地政府如因實際需要得予調整變更，並應函請該管公路主
      管機關辦理。前項各款，如發生爭議，報請上級機關核定
      之；又臺灣省轄內公路汽車客運業之營運管理及處罰，由
      交通部委任交通部公路總局辦理；直轄市○○○路汽車客
      運業之營運管理及處罰，由交通部委辦直轄市政府辦理，
      汽車運輸業管理規則第20條、第2 條第2 項、第37條第1
      項、第2 項、第139 條之1 第3 項分別定有明文。異議人
      所屬阿羅哈公司之營運路線及設站地點，本得由臺北市政
      府依實際需要予以調整變更，僅其所生爭議，應報請上級
      機關核定而已，決非謂臺北市政府無權撤銷其原有之設站
      地點。再細究上開汽車運輸業管理規則第37條第1 項第4
      款，所定「函請辦理」之性質，應僅為通知或報備，尚非
      指應得公路主管機關即高雄市政府之同意或核准。從而，
      異議人所屬阿羅哈公司國道客運之營運路線及設站地點，
      當地政府之臺北市政府本得依實際需要予以調整變更，僅
      應函請該管公路主管機關辦理，且如有爭議，應報請上級
      機關核定之，非謂臺北市政府無權撤銷其原有之設站地點
      。
 （2）次查本件臺北市○○路○段之位置，原為長途客運車起迄
      總站，嗣臺北市政府為落實推動城際客運轉運站政策及減
      少大客車於市區道路繞行及於路側密集設站衍生之交通、
      環境、噪音及居住品質問題等，遂由該府交通局陸續執行
      推動國道客運臺北總站路線調整及原站區之撤除、管制事
      宜：1.於92年4 月8 日發函預告各該客運業者，臺北車站
      周邊即將進行管制。2.於93年2 月10日公告並轉知業者「
      臺北車站周邊國道客運及公路客運設站管制區○○○ ○段
      ）—禁止新設站位」。3.於93年11月22日公告轉知業者「
      臺北車站周邊國道客運及公路客運設站管制區○○○ ○段
      ）－撤除現有路側站位（自國道客運臺北總站起用日起實
      施，得有緩衝3 個月）」。4.於94年8 月2 日以北市交二
      字第09433236500 號函將國道客運臺北總站路線調整計畫
      提報交通部，並副知各該客運業者重申管制事宜。5.於94
      年8 月16日國道客運臺北總站啟用。6.於94年9 月16日函
      知各該客運業者，自94年11月16日起開始管制。7.於94年
      11 月14 日公告並轉知各業者，「臺北車站周邊國道客運
      及公路客運設站管制區○○○ ○段）－撤除現有路側站位
      ，實施日期自94年11月16日起」。8.於94年11月9 日起派
      員赴現場各該客運業者站牌處張貼公告。9.於94年11月15
      日第2 次派員赴現場各該客運業者站牌處張貼公告。10.於
      94年11月16日開啟管制及執法，此有臺北市政府警察局大
      同分局95年1 月24日北市警同分交字第09530623000 號函
      附卷可參。再者，阿羅哈公司之營運路線許可證，固由高
      雄市政府所發放，然本件爭議發生後，臺北市政府交通局
      於94年12月28日邀集交通部、交通部公路總局及高雄市政
      府交通局召開會議討論，會議結論亦認依高雄市政府交通
      局94年9 月12日上開函文可知該局已同意阿羅哈公司之站
      位調整案，益見臺北市○○○於○道客運營運路線及設站
      地點調整、變更之各該行政程序，要均符合汽車運輸業管
      理規則第37條之相關規定。
 （3）又按行政處分未經撤銷、廢止，或未因其他事由而失效前
      ，其效力繼續存在，行政程序法第110 條第3 項定有明文
      ，臺北市政府變更長途客運業營運路線及撤銷設站處所之
      處分，如阿羅哈公司認為有所不當或違誤，自應循求正當
      途徑，如與臺北市政府協議或透過行政訴訟等方式尋求救
      濟，臺北市政府所為管制區之變更，既未經有權機關認定
      為違法無效之行政處分，依上開規定，異議人自有遵守變
      更後之交通標線規範之義務，更不得以此為阻卻違反道路
      交通管理處罰條例事件之事由（臺灣高等法院95年度交抗
      字第440 號、第457 號、第650 號裁定亦同此見解）。查
      阿羅哈公司於臺北市○○路○ 段52號前設站之許可，既經
      臺北市政府交通局依前開法令之規定，於94年11月16日起
      撤銷，此有臺北市政府交通局94年11月4 日北市交二字第
      09435032901 號公告1 份在卷足參，阿羅哈公司之大客車
      駕駛人即不得於前揭時間仍在上開地點不緊靠道路右側臨
      時停車，異議人駕駛上開大客車於上述時、地未緊鄰道路
      右側臨時停車，其違反道路交通管制條例第55條第1 項第
      4 款規定之事實甚為明確。異議人前揭所辯，無非卸責之
      詞，無足採信。
   3、又本件舉發通知單所載應到案日期為95年1 月23日，此有
      該舉發通知單1 紙在卷可查，而員警將該舉發通知單列印
      後交由異議人收執乙情，亦據異議人於本院訊問時供陳綦
      詳（見本院96年7 月16日訊問筆錄），核與證人李浦銘於
      本院訊問時證述之情節相符（見本院96年6 月23日訊問筆
      錄）。是異議人理應知悉上開應到案日期甚明。而代理人
      遲至95年10月15日方提出申復書，此有聲明異議狀（陳情
      書）1 份在卷足參，從而異議人顯非於期限內到案聽候裁
      決。原處分機關依道路交通管理處罰條例第9 條、第55條
      第1 項第4 款、違反道路交通管理事件統一裁罰基準及處
      理細則第44條第1 項及違反道路交通管理事件統一裁罰基
      準表規定，於95年11月8 日以高市府交裁字第裁32-A5J10
      4828號裁決書對異議人裁處罰鍰新臺幣6 百元，自屬允當
      ，異議人依此為辯，諉無足採。
（三）是異議人雖以前揭情詞置辯，尚難認為可採，本件事證明
      確，受處分人之違規行為堪以認定。
五、綜上所述，原處分機關依道路交通管理處罰條例第55 條第1
    項第4 款規定裁處新臺幣600 元罰鍰，核無不合。本件聲明
    異議為無理由，應予駁回。
據上論斷，應依道路交通案件處理辦法第19條，裁定如主文。
中　　華　　民　　國　　96　　年　　8 　　月　　14　　日
                  交通法庭    法　官  謝梨敏
以上正本證明與原本無異。
如不服本裁定應於送達後5日內向本院提出抗告狀。
中　　華　　民　　國　　96　　年　　8 　　月　　14　　日
                              書記官  林志衡
